最高法院刑事判決　　　　　　　　　　　　　　　九十三年度台上字第三九九八號
　　上 訴 人　甲○○
右上訴人因偽造有價證券案件，不服台灣高等法院台南分院中華民國九十年十一月十
四日第二審判決（九十年度上訴字第一三三四號，起訴案號：台灣雲林地方法院檢察
署九十年度偵字第一七三四號），提起上訴，本院判決如左：
    主  文
上訴駁回。
    理  由
按刑事訴訟法第三百七十七條規定：上訴於第三審法院，非以判決違背法令為理由，
不得為之。是提起第三審上訴，應以原判決違背法令為理由，係屬法定要件。如果上
訴理由狀並未依據卷內訴訟資料，具體指摘原判決不適用何種法則或如何適用不當，
或所指摘原判決違法情事，顯與法律規定得為第三審上訴理由之違法情形，不相適合
時，均應認其上訴為違背法律上之程式，予以駁回。本件原判決認定上訴人甲○○原
與蔣淑美鄰居，於民國八十九年間，先後向蔣淑美借得新台幣（下同）三十萬元及一
百萬元。嗣於同年八月三十一日，因其夫吳憲昌經商週轉需要，在雲林縣古坑鄉○○
村○○路一四五之十號住處，再向蔣淑美借款八十萬元，另佯稱其友人「鄭吉慶」，
欲借七十萬元，願作「鄭吉慶」之擔保人，以取信蔣淑美，旋以吳憲昌名義簽發原判
決附表一所示支票二紙（八十萬元、七十萬元）；繼為供該借款之擔保，並以其夫妻
名義，共同簽發原判決附表二編號一所示之本票（八十萬元），上訴人復簽發原判決
附表二編號二所示之本票（七十萬元）一紙，除於該本票發票人欄簽署自己名字及捺
指印外，並意圖供行使之用，偽造「鄭吉慶」之署名及印文，以「鄭吉慶」為該本票
之共同發票人，交付蔣淑美，蔣淑美不疑有他，隨即於同日中午左右，至同縣斗六市
某銀行領取一百二十三萬元（預扣半年利息二十七萬元）交付上訴人。嗣原判決附表
一所示支票，屆期提示因存款不足及拒絕往來，而不獲支付，經蔣淑美依原判決附表
二編號二之本票發票人「鄭吉慶」地址，以存證信函催告「鄭吉慶」付款，因查無「
鄭吉慶」之人及該址而退回，始獲悉上情。因而維持第一審論處上訴人意圖供行使之
用，而偽造有價證券罪刑之判決，駁回其在第二審之上訴，已綜核全部卷證資料，詳
加斟酌論斷，敘明其所憑之證據及認定之理由，而以上訴人否認犯罪所持之辯解為不
足採，予以指駁綦詳，俱有卷存之證據資料可資覆按。從形式上觀察，並無判決違背
法令之情形存在。按刑法第二百零一條第一項偽造有價證券罪之「意圖供行使之用」
，祇須有圖供行使之用犯意為已足，不以果已行使為必要。上訴人偽造「鄭吉慶」之
本票後當即交付蔣淑美而行使之，則其偽造之初本有「意圖供行使之用」之犯意，原
判決論以意圖供行使之用，而偽造有價證券罪，自屬正當合法。又查證據之取捨及證
據證明力如何，均屬事實審法院得自由裁量、判斷之職權，苟其此項裁量、判斷，並
不悖乎通常一般之人日常生活經驗之定則或論理法則，又於判決內論敘其何以作此判
斷之心證理由者，即不得任意指摘其為違法，據為提起第三審上訴之合法理由。而認
定犯罪事實所憑之證據，並不以直接證據為限，間接證據亦包括在內，審理事實之法
院綜合卷內之直接、間接證據，本於推理作用，於通常一般之人均不致有所懷疑，得
確信其為真實之程度者，即非不得據之為有罪之認定。原判決附表二編號二所示之本
票，「鄭吉慶」之署押及住址，究係上訴人捏造填載，抑係告訴人蔣淑美唸給上訴人
填寫？空白本票究係上訴人提供，抑係告訴人自備？雙方各執一詞，原審綜合告訴人
蔣淑美、施坤宜夫婦之指訴，證人吳憲昌、翁淑玫之證詞及卷附之本票等直接、間接
證據，本於推理作用，認空白本票係由上訴人提供，而一般金錢借貸首重借款人之資
力及償債能力，貸與人不可能自行捏造不明人士為共同發票人而向借款人求償之理，
發票人「鄭吉慶」之署押，應係上訴人自己捏造無訛。此乃原審取捨證據及證據證明
力判斷職權之合法行使，其採證復無悖乎一般經驗法則，自不得任意指摘其為違法，
據為提起第三審上訴之適法理由。又告訴人之陳述有部分前後不符，或相互間有所歧
異時，究竟何者為可採，法院仍得本其自由心證予以斟酌，非謂一有不符或矛盾，即
應認其全部均為不可採信，若其基本事實之陳述，果與真實性無礙時，仍非不得予以
採信。告訴人蔣淑美就上訴人如何偽造「鄭吉慶」之署名、印章及住址等細節，前後
供述雖有差異，但其基本事實之陳述，與真實性無礙，原審認其指訴可信，採為上訴
人不利之證據，其採證仍無違法可言。末查關於刑之量定，係實體法上賦予法院得為
自由裁量之事項，倘其未有逾越法律所規定之範圍，或濫用其權限，即不得任意指摘
為違法，以為第三審上訴之理由。原判決引用第一審之判決審酌上訴人犯罪之動機、
所生之實害及犯後迄未賠償被害人之損害等一切情狀，量處有期徒刑三年二月。此乃
原審自由裁量之事項，並未逾越法律所規定之範圍，或濫用其權限，自不得任意指摘
為違法。而本院係為程序上之判決，上訴人請求減輕其刑，尤屬無從斟酌。上訴意旨
置原判決上開明確論斷於不顧，對原審取捨證據及證據證明力判斷之審判職權行使，
任憑己見，或就同一證據資料為相異之評價，或就不影響於判決本旨事項再為事實上
之爭辯，均與法律規定得為第三審上訴理由之違法情形，不相適合，其上訴為違背法
律上之程式，應予駁回。
據上論結，應依刑事訴訟法第三百九十五條前段，判決如主文。
中　　　華　　　民　　　國　　九十三　　年　　　八　　　月　　　五　　　日
                              最高法院刑事第四庭
                                  審判長法官  紀　俊　乾
                                        法官  黃　正　興
                                        法官  劉　介　民
                                        法官  陳　東　誥
                                        法官  黃　一　鑫
      右正本證明與原本無異
                                              書  記  官
中　　　華　　　民　　　國　　九十三　　年　　　八　　　月　　　十　　　日
                                                                        Ｑ
